最高法院刑事判決　　　　　　九十六年度台上字第一八三八號
上　訴　人　乙○○
　　　　　　甲○○
上列上訴人等因違反毒品危害防制條例等罪案件，不服台灣高等
法院高雄分院中華民國九十六年一月二十六日第二審判決（九十
五年度上訴字第一八五八號，起訴案號：台灣高雄地方法院檢察
署九十三年度偵字第二五四四０號、九十四年度偵字第五三二八
號），提起上訴，本院判決如下：
    主  文
原判決關於乙○○販賣第二級毒品部分及甲○○部分均撤銷，發
回台灣高等法院高雄分院。
    理  由
本件原判決認定上訴人乙○○、甲○○犯有原判決事實欄所示共
同連續販賣第二級毒品甲基安非他命罪行、甲○○另犯共同持有
第一級毒品海洛因達一定數量罪行；因而撤銷第一審關於乙○○
被訴販賣第二級毒品諭知免訴部分及甲○○諭知無罪之判決，改
判論乙○○共同連續販賣第二級毒品罪，處有期徒刑柒年陸月；
甲○○共同連續販賣第二級毒品罪，處有期徒刑柒年陸月，又共
同持有第一級毒品達一定數量罪，處有期徒刑拾月，併定應執行
刑有期徒刑捌年；固非無見。
惟查：(一)、民國九十五年七月一日修正施行前之刑法第四十七條
規定：受有期徒刑之執行完畢，或受無期徒刑或有期徒刑一部之
執行而赦免後，五年以內再犯有期徒刑以上之罪者，為累犯，加
重本刑至二分之一。卷查，乙○○前犯違反毒品危害防制條例之
罪，經台灣高雄地方法院於九十二年四月二十五日判處有期徒刑
十月確定，於九十三年十月十日因縮短刑期執行完畢，有「台灣
高等法院被告前案紀錄表」在卷足據（見原審卷第二○至二六頁
）；原判決認定乙○○於上開案件執行完畢後之九十三（原判決
誤繕為九十四）年十一月下旬某日及同年十二月二十三日，再犯
本件之罪；依上說明，則本件關於乙○○部分，依行為時法仍應
論以累犯；然原判決就上開累犯之事實，既未於事實欄明白認定
，詳細記載，亦未於理由內說明，於法殊有未合。(二)、有罪判決
書之事實認定，為適用法令之準據，法院應將與論罪科刑有關之
事項，翔實記載，然後於理由內逐一說明其憑以認定之證據，並
使事實認定與理由說明，互相適合，方為合法。倘若事實認定與
理由說明，不相一致，或事實、理由欄內之記載，前後齟齬，按
諸刑事訴訟法第三百七十九條第十四款後段規定，均屬判決理由
矛盾之當然違背法令。原判決於事實欄認定：九十三年十二月二
十三日下午二時五十分許，鐘嘉信打電話與乙○○、甲○○約在
高雄市楠梓區○○○街橋旁，欲以新台幣（下同）三千元向乙○
○、甲○○購買甲基安非他命，乙○○乃駕駛六Ｎ─０九二六號
自用小客車搭載甲○○前往，同日下午三時四十五分許，三人抵
達該地點，乙○○乃叫甲○○將藏有甲基安非他命之七星牌菸盒
交付鐘嘉信，鐘嘉信取得該菸盒後，未及交付三千元給乙○○、
甲○○，見警員趨前盤查，其乃迅將該菸盒丟棄路旁，惟仍經警
當場查獲藏在該菸盒內之甲基安非他命一包（驗前毛重壹點捌公
克，驗後毛重壹點柒公克），警方並在乙○○駕駛之六Ｎ─０九
二六號自用小客車查獲海洛因十包、甲基安非他命三十六包等物
；旋至高雄市○○區○○路五八巷七號五樓乙○○、甲○○租住
處，搜獲海洛因二十一包（與車上查獲者計三十一包，驗後淨重
計壹零陸點壹柒公克）、甲基安非他命四十六包（與車上查獲者
計「八十二包」，驗前毛重計壹仟零捌拾捌點壹公克，驗後毛重
計壹仟零捌拾捌公克）等物。但原判決理由貳、一、(四)卻說明：
「復有警方在被告二人所共同使用之車號六Ｎ─０九二六自用小
客車及共同居住之高雄市○○區○○路五八巷七號五樓租屋內，
查獲被告二人共同持有之海洛因三十一包、甲基安非他命『八十
三』包等物扣案可資佐證」；其關於甲基安非他命包數之認定與
理由之說明顯相矛盾。(三)、審理事實之法院，對於被告有利及不
利之證據，應一律注意，詳為調查資料，本於經驗法則及論理法
則定其取捨，並將取捨證據及得心證之理由於判決內詳為說明。
如事實尚非明確，基於公平正義之維護，而有應調查之證據未予
調查即予判決者，即有應於審判期日調查之證據未予調查之違法
。又販賣毒品罪，並不以販入之後復行賣出為構成要件，苟以營
利為目的將毒品販入或將毒品賣出，有一於此，其犯罪即經完成
，均不得視為未遂。原判決關於甲○○共同持有第一級毒品達一
定數量部分，認定警員分別在上開乙○○所駕駛之車上查獲海洛
因十包，及在乙○○、甲○○共同租住處查獲海洛因二十一包（
合計三十一包，驗後淨重計一○六點一七公克）、電子秤、研磨
機各一台、分裝吸管二支等物；查該等物品似均為分裝、販賣海
洛因之工具，扣案之海洛因若僅供乙○○施用，何須分裝多達三
十一包？乙○○、甲○○外出時又何須攜帶十包？且淨重計一○
六點一七公克，約可供施用四百六十日（見原判決正本第二一頁
末第九行至末第三行），顯逾一般人之需求量；是乙○○、甲○
○持有分裝成三十一包之海洛因，究只供乙○○一人施用？抑供
販賣或意圖販賣而持有？仍有待推求。原判決認定該等海洛因係
供乙○○一人施用，但甲○○與之共同持有，而其二人共同持有
海洛因期間，乙○○同時施用海洛因，其施用海洛因犯行，業經
原審法院於九十四年十一月二十四日，以九十四年度上訴字第一
二一八號判決判處有期徒刑一年二月，於同年十二月二十二日確
定；因認乙○○持有海洛因之低度行為，應為其施用之高度行為
所吸收，施用海洛因之行為，既經判處罪刑確定，其既判力自及
於本件之持有海洛因罪，乃就此部分維持第一審諭知乙○○免訴
之判決；雖就甲○○部分，仍論以共同持有第一級毒品達一定數
量罪，但依上說明，難謂與經驗法則無違；又公訴人就此部分，
係認甲○○與乙○○共犯販賣第一級毒品罪，原判決認僅應成立
共同持有第一級毒品達一定數量罪，乃變更檢察官所引起訴之法
條，並指摘公訴意旨引用販賣第一級毒品罪條文，尚有未洽，復
註明「理由詳後述」（見原判決正本第十四頁第八至十六行）。
但遍查原判決全文，並未就檢察官所引起訴之法條有如何未洽之
情形，詳為說明論述，難謂無調查職責未盡及理由不備之違背法
令。乙○○、甲○○上訴意旨雖未指摘及此，但為本院得依職權
調查之事項，應認關於乙○○販賣第二級毒品部分及甲○○部分
均有撤銷發回更審之原因。至原判決就乙○○、甲○○另被訴販
賣第二級毒品予不詳姓名者七人不另諭知無罪部分，基於審判不
可分原則，應併予發回。又乙○○被訴販賣或意圖販賣而持有海
洛因部分之免訴判決部分，依原判決理由之說明及卷內資料，與
其販賣第二級毒品部分並無裁判上一罪關係，且已確定，附為敘
明。
據上論結，應依刑事訴訟法第三百九十七條、第四百零一條，判
決如主文。
中　　華　　民　　國　九十六　年　　四　　月　 十二 　日
                      最高法院刑事第十一庭
                          審判長法官  林　永　茂
                                法官  洪　文　章
                                法官  蘇　振　堂
                                法官  蕭　仰　歸
                                法官  郭　毓　洲
      本件正本證明與原本無異
                                      書  記  官
中　　華　　民　　國　九十六　年　　四　　月　 十八 　日
                                                z
